【裁判字號】    99,監宣,21
【裁判日期】    990820
【裁判案由】    監護宣告
【裁判全文】
臺灣臺東地方法院民事裁定              99年度監宣字第21號
聲  請  人  丁○○
相  對  人  丙○○
關  係  人  甲○○
上列聲請人聲請對相對人為監護宣告事件，本院裁定如下：
    主  文
宣告丙○○（男，民國○○○年○月○○日生，身分證統一編號
：Ｚ000000000號）為受監護宣告之人。
選定丁○○（女，民國○○○年○月○○○日生，身分證統一編
號：Ｚ000000000號）為受監護宣告之人之監護人。
指定甲○○（男，民國○○○年○○月○○○日生，身分證統一
編號：Ｚ000000000號）為會同開具財產清冊之人。
聲請程序費用新臺幣壹仟元由受監護宣告之人丙○○負擔。
    理  由
一、聲請意旨略以：聲請人丁○○之子即相對人丙○○，於民國
    99年2月12日因車禍導致頭部外傷併顱內出血、顱骨底部骨
    折，外傷性遲發性腦出血動脈瘤破裂，合併蜘蛛膜下出血及
    氣腦等傷害，經送往馬偕紀念醫院臺東分院救治時已經意識
    不清，對外界刺激無反應，嗣經多次開刀緊急治療仍未有所
    起色，目前無自主及判斷能力，基本日常生活需人完全照護
    ，已達不能為意思表示或受意思表示之程度，為此依民事訴
    訟法第597條之規定，聲請准予裁定宣告相對人丙○○為受
    監護之人，並由聲請人為其監護人等語。
二、按對於因精神障礙或其他心智缺陷，致不能為意思表示或受
    意思表示，或不能辨識其意思表示之效果者，法院得因本人
    、配偶、四親等內之親屬、最近一年有同居事實之其他親屬
    、檢察官、主管機關或社會福利機構之聲請，為監護之宣告
    ，民法第14條第1項定有明文。經查：
  (一)聲請人丁○○為相對人丙○○之母，有戶籍謄本在卷足憑。
    而丙○○因上開疾病不能為意思表示或受意思表示之程度等
    情，業據聲請人提出馬偕紀念醫院臺東分院診斷證明書乙紙
    為證。
  (二)又本院於99年4月23日至相對人所在地之行政院退除役官兵
    榮民醫院臺東分院，於鑑定人乙○○○○前就相對人之姓名
    、年籍等事項訊問相對人，然相對人並無任何反應，鑑定人
    則稱：相對人對外界刺激無反應，有諸多外傷、四肢攣縮，
    應為心神喪失等語，有本院99年4月23日調查筆錄1份在卷可
    參。再本件經鑑定人鑑定結果認為：相對人因車禍導致嚴重
    顱內出血，送至馬偕紀念醫院臺東分院已呈現意識不清，對
    外界刺激無反應，嗣經開刀緊急處置，診斷為顱內出血合併
    四肢重癱、呼吸衰竭（氣切）合併呼吸器使用，於生命徵象
    較為穩定後，轉介至臺東榮民醫院呼吸治療病房療養至今，
    而相對人於院內雙手及雙腿較為僵直，攣縮放於床上，明顯
    肌肉萎縮，且意識不清楚，無法依刺激稍微反應，亦無法表
    達自己想法，經評估診斷為顱內出血合併四肢重癱、呼吸衰
    竭（氣切）合併呼吸器使用、極重度智能障礙，目前無自主
    能力，無判斷能力，需人完全照護，應屬司法精神醫院之心
    神喪失狀態等情，亦有行政院衛生署臺東醫院99年4月29日
    東醫精字第0990002672號函所附之精神鑑定報告書1份在卷
    可稽。
  (三)綜上，本院認相對人因精神障礙或其他心智缺陷，已達不能
    為意思表示或受意思表示之程度，揆諸首揭規定，本件聲請
    應予准許，爰對相對人為監護之宣告。
三、次按受監護宣告之人應置監護人。法院為監護之宣告時，應
    依職權就配偶、四親等內之親屬、最近一年有同居事實之其
    他親屬、主管機關、社會福利機構或其他適當之人選定一人
    或數人為監護人，並同時指定會同開具財產清冊之人。法院
    為前項選定及指定前，得命主管機關或社會福利機構進行訪
    視，提出調查報告及建議。監護之聲請人或利害關係人亦得
    提出相關資料或證據，供法院斟酌。法院選定監護人時，應
    依受監護宣告之人之最佳利益，優先考量受監護宣告之人之
    意見，審酌一切情狀，並注意下列事項：(一)受監護宣告之人
    之身心狀態與生活及財產狀況；(二)受監護宣告之人與其配偶
    、子女或其他共同生活之人間之情感狀況；(三)監護人之職業
    、經歷、意見及其與受監護宣告之人之利害關係；(四)法人為
    監護人時，其事業之種類與內容，法人及其代表人與受監護
    宣告之人之利害關係。民法第1110條、第1111條、第1111條
    之1分別定有明文。又按監護宣告之裁定，應同時選定監護
    人及指定會同開具財產清冊之人，並附理由，民事訴訟法第
    604條第1項定有明文。經查：聲請人為相對人之母，對本院
    表示同意由其擔任監護人，有聲請人提出之聲請狀乙份在卷
    可稽，而本件經本院函請臺東縣政府社會處進行訪視，據覆
    略以：受監護人於99年間因車禍變成植物人，目前安置於臺
    東榮民醫院呼吸病房，住院每月花費新臺幣二萬二千元，而
    受監護人之父死亡、兄入獄、妹就學住於花蓮，對受監護人
    無法給予協助，又目前受監護人家中事務均由聲請人協助處
    理，為考量順利代受監護人執行事務，始提起本件監護聲請
    。經評估，本件監護動機單純，就各方面而言，無論是生活
    穩定度、經濟狀況，聲請人均能提供妥善條件予受監護人，
    建請鈞院依受監護人最佳利益酌定之等語，有臺東縣政府99
    年7月14日府社婦字第0993026954號函所附之訪視調查處遇
    建議表1份在卷可稽（參見本院卷第42至44頁）。本院參酌
    上情，認由聲請人任監護人，最能符合受監護宣告之人之最
    佳利益，爰選定聲請人丁○○為監護人。另聲請人之妹婿甲○○亦係相對人之姨丈，已表明同意任會同開具財產清冊之
    人，有本院99年5月20日調查筆錄1份在卷可憑，爰併指定甲○○為會同開具財產清冊之人。
四、末按民法第1113條準用同法第1099條、第1109條之規定，監
    護開始時，監護人對於受監護人之財產，應依規定會同法院
    指定會同開具財產清冊之人，於二個月內開具財產清冊，並
    陳報法院；監護人於執行監護職務時，因故意或過失，致生
    損害於受監護人者，應負賠償之責。準此，監護人丁○○於
    本裁定確定後，應會同如主文第三項所示之受指定人甲○○
    ，於二個月內開具財產清冊，並陳報法院，併此敘明。
五、依民事訴訟法第608條第1項，非訟事件法第24條第1項，裁
    定如主文所示。
中    華    民    國    99    年    8     月    20    日
                    家事法庭法  官  康文毅
以上正本係照原本作成。
如不服本裁定關於選定監護人及指定會同開具財產清冊之人等部
分，應於送達後10日內向本院提出抗告狀，並繳納抗告費新臺幣
1,000元；其餘關於宣告監護之部分，不得抗告。
中    華    民    國    99    年    8     月    20    日
                            書記官  高美枝

司法院資訊處製作；財團法人民間司法改革基金會備份。
